【裁判字號】    91,訴,484
【裁判日期】    920404
【裁判案由】    搶奪等
【裁判全文】
臺灣宜蘭地方法院刑事判決                          九十一年度訴字第四八四號
    公  訴  人  臺灣宜蘭地方法院檢察署檢察官
    被      告  丁○○
                甲○○
                乙○○
右列被告等因搶奪等案件，經檢察官提起公訴（九十一年度偵字第六四二、九七五號
），本院判決如左：
    主  文
丁○○共同意圖為自己不法之所有，攜帶兇器而搶奪他人之動產，處有期徒刑壹年。
甲○○共同意圖為自己不法之所有，攜帶兇器而搶奪他人之動產，累犯，處有期徒刑
壹年貳月。
乙○○收受贓物，處期徒刑參月，如易科罰金以參佰元折算壹日。
    事  實
一、丁○○於民國九十年六月十七日晚間七時許，駕駛所有車牌ＲＴ─０八九六號自
    小客車載甲○○（前於八十五年間，因違反麻醉藥品管理條例案件，經臺灣臺中
    地方法院以八十五年度易字第四二九四號判處有期徒刑四月確定，於八十六年三
    月二十八日縮刑期滿執行完畢）前往宜蘭縣宜蘭市○○路蘭陽女中大門前，向綽
    號「阿月」之丙○○購買新台幣（下同）三千元之毒品，其間因丙○○懷疑其中
    一張千元鈔係偽鈔而交易不成，而甲○○因毒癮難忍，乃出言央求丙○○先行交
    付三千元之毒品，偽鈔差額部分則作為欠款，然遭丙○○拒絕，丁○○與甲○○
    遂悻然離去返回宜蘭縣礁溪鄉○○路一０六巷五十五號乙○○住處，惟丁○○、
    甲○○在乙○○前述住處見其毒癮難熬，乃再駕上開自小客車出外欲向丙○○再
    度購買毒品，途中，丁○○與甲○○因認與丙○○屬舊識，鄭女竟吝於賒借，氣
    憤下，竟共同意圖為自己不法所有之搶奪犯意，商妥佯向丙○○購買毒品並相約
    同一地點交易，並由甲○○出面俟機搶奪毒品，丁○○則停車在附近等候，二人
    談妥後，先轉往交易地點附近某統一超商購買剪刀一支並與丙○○連絡，同日晚
    上九時許，丙○○依約騎機車在上述地點與甲○○碰面，甲○○即乘丙○○在機
    車上檢視有無偽鈔不備之際，突從右後褲袋取出剪刀，剪斷丙○○掛於右臂之黑
    色皮包背帶一條，再出手搶奪該只皮包，搶奪間，毒品從打開之皮包掉落地上，
    而丙○○遭搶奪驚懼放聲高喊救命，甲○○因恐因此引人注目，遂不敢撿拾掉落
    地上之物，即持搶奪到手之皮包奔往丁○○等候地點，而丁○○待甲○○上車後
    即驅車駛返乙○○上述住處，並在途中將上開剪刀丟棄在路上，同日晚上近十時
    許，丁○○與甲○○到達乙○○住處後，丁○○並告知該只皮包係甲○○搶奪之
    贓物，而乙○○因毒癮難熬明知皮包內之現金係贓物，仍與賴灶炂、甲○○在其
    房間床上清點，計有現金六萬八千元、阿爾卡特廠牌手機一支、健保卡一張、提
    款卡一張，其中甲○○分得贓物現金一萬八千元及該支手機，乙○○則明知分得
    之現金七千元係贓物仍予收受之，其餘之物則歸丁○○取得。甲○○事後將所分
    得之前揭贓物現金花費殆盡，手機則因按鍵故障予以丟棄，乙○○收受之前揭贓
    物現金則悉數用以購買毒品，丁○○所分得之贓物現金則花用於賓館住宿費等費
    用、該只皮包則連同健保卡及提款卡丟棄在路上。
二、案經宜蘭縣警察局移送臺灣宜蘭地方法院檢察署檢察官偵查起訴及自動檢舉偵查
    起訴。
    理  由
一、右揭事實，業據被告甲○○、乙○○於警訊、偵查及審理時坦承不諱，核與被害
    人丙○○於警訊時指述之情節大致相符，足認被告甲○○、乙○○之自白應為真
    實，渠等犯行洵堪認定。訊據被告丁○○對於駕駛前揭自小客車載被告甲○○先
    轉往某超商購買剪刀，再與被害人丙○○於右揭時地為第二次毒品交易，其並在
    甲○○出面交易時在附近停車等候，事後並分得現金四萬三千元之事實供承不諱
    ，惟矢口否認有與甲○○共同搶奪丙○○財物之犯意連絡，辯稱略以：伊雖在上
    揭時地停車等候甲○○向丙○○購買毒品，但不知甲○○交易不成竟動手搶奪財
    物，伊直到甲○○搶奪到手上車後，方知搶奪之事，事前並未與甲○○商議共同
    搶奪云云。惟查，被告丁○○與甲○○第一次向丙○○購買毒品時，因丙○○懷
    疑其中一張千元鈔係偽鈔而交易不成，二人返回乙○○前述住處時，因乙○○仍
    毒癮難熬，二人乃再駕車欲向丙○○再度購買毒品等情，業據被告乙○○、甲○○供承在卷，途中，丁○○與甲○○因認與丙○○屬舊識，鄭女竟吝於賒借，乃
    共同起意搶奪丙○○毒品，並先轉往某統一超商預購剪刀，甲○○並用以行搶等
    情，業據被告江志供述甚詳，而被告丁○○復坦承知悉被告甲○○佯稱再向被害
    人丙○○購買毒品，目的即在於搶奪毒品，仍載甲○○先前往某統一超商購妥剪
    刀，並在交易地點附近停車等候，雖另辯稱其告知甲○○「要搶自己去搶不要拖
    累到我」（本院九十二年三月十四日審理筆錄），其並未與甲○○有共同搶奪之
    犯意等等，惟被告丁○○與甲○○於第一次交易毒品未成，竟在第二次購買毒品
    前預購剪刀，其應知所備之剪刀即係供搶奪所用，猶搭載甲○○前往，更在交易
    地點附近停車等候，已足認在買剪刀之前已與被告甲○○有共同搶奪之犯意連絡
    ，再參以事後其所分得之贓物現金相較被告甲○○甚多，其辯稱未與被告甲○○
    有共同搶奪之犯意云云，顯屬不可採，其搶奪犯行足堪認定。
二、被告丁○○、甲○○持以犯案之剪刀，既足以剪斷皮包背帶，客觀上顯足以對人
    之生命、身體造成危害，應屬兇器。核被告丁○○、甲○○所為，均係犯刑法第
    三百二十六條第一項攜帶兇器加重搶奪罪。被告乙○○所為，係犯刑法第三百四
    十九條第一項之收受贓物罪。被告丁○○與甲○○間，有犯意連絡及行為分擔，
    為共同正犯。又被告甲○○前有事實欄所指之犯罪科刑及執行情形，有臺灣高等
    法院被告全國前案紀錄表在卷可查，其於有期徒刑執行完畢五年內，再犯有期徒
    刑以上之本罪，為累犯，應依法加重其刑。爰審酌被告等犯罪之動機、目的、手
    段，犯罪時所受之刺激及其品性、犯罪所生之損害，及犯罪後態度等一切情狀，
    各量處如主文所示之刑，並就被告乙○○之部分諭知易科罰金之折算標準。至被
    告丁○○、甲○○供犯罪所用之剪刀一支，已丟棄滅失，業據渠等供承在卷，爰
    不另為沒收之諭知，併予敘明。
據上論斷，應依刑事訴訟法第二百九十九條第一項前段，刑法第二十八條、第三百二
十六條第一項、第三百四十九條第一項、第四十一條第一項、第四十七條，罰金罰鍰
提高標準條例第一條前段、第二條，判決如主文。
本案經檢察官賴慶祥到庭執行職務
中      華      民      國      九十二      年      四    月     四     日
                                臺灣宜蘭地方法院刑事第二庭
                                          法  官  林  楨  森
右正本證明與原本無異。
如不服本判決，應於判決送達後十日內向本院提出上訴狀( 應附繕本 )。
                                          書記官  李  明  威
中      華      民      國      九十二      年      四    月     七     日
附錄本判決論罪科刑之法條全文
刑法第三百二十六條第一項
犯前條第一項之罪，而有第三百二十一條第一項各款情形之一者，處一年以上七年以
下有期徒刑。


司法院資訊處製作；財團法人民間司法改革基金會備份。
